臺灣彰化地方法院刑事判決　　　　　　　 94年度訴字第283號
公　訴　人　臺灣彰化地方法院檢察署檢察官
被　　　告　永勤環保工程有限公司
兼代 表 人　甲○○
上　一　人
選任辯護人　盧志科律師
被　　　告　金泰紡織有限公司
代　表　人　莊金恭
被　　　告　乙○○
上列被告因違反廢棄物清理法案件，經檢察官提起公訴（九十三
年度偵字第九○八三號、九十四年度偵字第二九○、一一六六號
），本院判決如下：
    主  文
甲○○連續未依廢棄物清除許可文件內容貯存、清除廢棄物，處
有期徒刑壹年貳月。又共同連續未依廢棄物清理法規定領有廢棄
物處理許可文件，從事廢棄物處理，處有期徒刑壹年肆月。應執
行有期徒刑貳年肆月。
永勤環保工程有限公司因負責人執行業務犯廢棄物清理法第四十
六條第一項第四款前段之罪，科罰金新臺幣貳拾萬元。
乙○○共同連續未依廢棄物清理法規定領有廢棄物處理許可文件
，從事廢棄物處理，累犯，處有期徒刑壹年肆月。
金泰紡織有限公司因從業人員執行業務犯廢棄物清理法第四十六
條第一項第四款前段之罪，科罰金新臺幣貳拾萬元。
    事  實
一、甲○○係設於彰化縣和美鎮○○路○段八十一巷三十一號永
    勤環保工程有限公司（下稱永勤公司）之負責人，而永勤公
    司自民國九十二年一月十三日起為領有乙級廢棄物清除許可
    證之廢棄物清除公司，從事一般廢棄物及一般事業廢棄物之
    載運業務，每月五百噸，惟不得設置貯存場所及轉運站，最
    終處理場在臺南縣鈴麗掩埋場或彰化縣溪州鄉焚化爐等處。
    詎其明知永勤公司之廢棄物清除許可證之許可內容，僅限於
    清除載運前開所示廢棄物，不得設置貯存場所及轉運站，依
    法即不得將清運之垃圾運至彰化縣彰化市磚瑤里築仔腳四十
    七號前之空地上暫存予以分類後再轉運，竟仍向不知情之白
    世宗、林春複承租上開面積約六千八百零八平方公尺之空地
    ，並基於概括犯意，自民國九十三年七月初起，至九十三年
    七月二十八日被查獲時止，連續將受託清運之垃圾，載運至
    上開廣大空地露天堆置暫存，嚴重影響附近環境之品質及衛
    生。嗣於九十三年七月二十八日上午十時三十分許，為彰化
    縣環境保護局稽查隊稽查人員依民眾陳情案件前往現場稽查
    ，始查悉上情。
二、乙○○前曾因違反肅清煙毒條例等案件，經法院分別判處有
    期徒刑二年四月、七月、六月，經定應執行有期徒刑三年二
    月確定；另又因違反肅清煙毒條例等案件，經法院分別判處
    有期徒刑三年二月、五月、三月，其後經定應執行有期徒刑
    三年五月確定，二案經送監接續執行，於八十六年四月十五
    日縮短刑期假釋出監，其後於九十年一月二十二日假釋期滿
    未經撤銷而執行完畢。緣乙○○其後投資金泰紡織有限公司
    （下稱金泰公司）而為股東，並擔任金泰公司業務經理，係
    為金泰公司從事業務工作之人員，於九十年間，先向展群新
    科技股份有限公司（下稱展群公司）承租坐落彰化縣和美鎮
    ○○路八十七號廠房，從事染整事業，明知從事廢棄物處理
    業務者，應向主管機關申請核發廢棄物處理許可文件後，始
    得受託執行處理廢棄物之業務；而甲○○係永勤公司負責人
    ，亦明知從事廢棄物「處理」業務，與從事廢棄物「清除」
    業務有別，縱領有廢棄物「清除」許可文件，欲進而執行廢
    棄物「處理」業務時，仍須另行向主管機關申請核發廢棄物
    「處理」許可文件後，始得受託處理廢棄業務。詎乙○○竟
    利用「展群公司」之名，藉口申請「合格再利用者身分」文
    件，並提出「固定污染源鍋爐蒸氣產生程序設置許可證」申
    請案，形式上欲藉由燃燒再利用之廢棄木材，產生高溫將水
    加熱成水蒸氣，並經蒸氣管路傳送至生產製程使用，實際上
    則直接以低價收費方式處理他人所清運未經分類之混合廢棄
    物充為上開鍋爐燃燒之材料，而甲○○亦欲減少其清運混合
    廢棄物之成本支出，二人遂基於未經主管機關許可而處理廢
    棄物之概括犯意聯絡及行為分擔，自九十三年七、八月間起
    ，至九十三年十月十五日為警查獲時止，以一車廢棄物處理
    費為新臺幣（下同）一千至一千五百元之低價，連續多次以
    上開鍋爐處理永勤公司所載運前來燃燒之混合廢棄物，迨至
    九十三年十月十五日上午八時三十分許，永勤公司再次將自
    彰化縣彰化市高信義皮膚科診所舊宅處清運之未經分類廢棄
    物（內含有廢棄木材、玻璃、大黴素注射液、勿嗽噴鎮咳劑
    、注射針筒、輸尿導管等建築、醫療廢棄物），載往金泰公
    司堆置燃燒時，旋為彰化縣警察局和美分局員警會同彰化縣
    環保局人員到場查緝，並於上開燃燒鍋爐內查獲未能燃燒殆
    盡之燻黑瓶罐等物。
三、案經彰化縣環境保護局函送及彰化縣警察局和美分局報請臺
    灣彰化地方法院檢察署檢察官偵查起訴。
    理  由
一、訊據被告甲○○供承確有於租用之空地上堆置前揭受託清運
    之廢棄物，以及確有運送廢棄木材前往金泰公司設置之鍋爐
    燃燒等情，雖均否認有何前揭犯行，就事實一部分辯稱：伊
    係基於廢棄物再利用而堆置分類，另就事實二部分辯稱：伊
    並不知運送至金泰公司燃燒之廢棄物有木材以外之廢棄物云
    云。其選任之辯護人為其利益辯護稱：本件事實一部分，被
    告甲○○係基於再利用之目的而堆積，縱有違反再利用公告
    之管理方式，亦僅屬行政罰範疇，另事實二部分，被告甲○
    ○領有廢棄物清除許可證，範圍包括一般性醫療廢棄物，並
    無不法云云。訊據被告乙○○供承金泰公司並未領有廢棄物
    處理許可文件等語，雖亦否認有何前揭犯行，辯稱：金泰公
    司僅係向永勤公司購買廢棄木材當材料供鍋爐試燒，並不知
    永勤公司未經分類即將含有醫療廢棄物之混合廢棄物運送到
    金泰公司供鍋爐燃燒云云。惟查：
（一）關於事實一部分：
    (1)上開由被告甲○○租用坐落彰化縣彰化市磚瑤里築仔腳四
      十七號前之空地供永勤公司暫時堆置受託清運之廢棄物之
      事實，業經被告甲○○於偵查中及本院審理時供承不諱，
      並有九十三年三月四日租賃契約書一件、彰化縣環境保護
      局稽查隊九十三年七月二十八日環境稽查工作紀錄一紙及
      攝有堆置大量廢棄物之現場照片六張附卷可稽，堪先認定
      。
    (2)次查永勤公司係自九十二年一月十三日起領有乙級廢棄物
      清除許可證之廢棄物清除公司，依許可文件內容可從事如
      許可證附表所列之一般廢棄物及一般事業廢棄物之清除業
      務，每月五百噸，惟不得設置貯存場所及轉運站，此有彰
      化縣政府九一彰府廢清字第○○五○－Ｃ○一號廢棄物清
      除許可證及附表影本各一份存卷足憑，亦堪認定。
    (3)雖被告甲○○及其選任辯護人均辯稱：係基於再利用之目
      的而暫時堆置於租用之空地處，縱有違反再利用公告之管
      理方式，亦僅屬行政罰範疇云云。然查本件經本院函請行
      政院環境保護署協助查明是否符合「廢棄物再利用」之相
      關要件，據覆：永勤公司僅符合「營建事業廢棄物再利用
      管理辦法」第四條第四款有關營建事業廢棄物清除方式之
      身分規定，其將營建混合物載運至空地並加以分類之行為
      ，並不符「再利用」之要件等語，此有該署九十四年五月
      六日環署廢字第○九四○○二五一○八號函及附件一份在
      卷可稽，其既不符「再利用」之要件，即非屬「再利用」
      之範疇，此與符合「再利用」之要件，而於再利用之前提
      下，僅違反「再利用公告之管理方式」時係處以行政罰，
      要屬二事，是渠等藉詞「再利用」云云以資抗辯，核屬無
      據，尚無可採。
    (4)基此，被告甲○○所經營之永勤公司依法既僅領有「不得
      設置貯存場所及轉運站」之「廢棄物清除許可證」，自僅
      能於該許可範圍內從事廢棄物之清除工作，亦即僅能將受
      託清運之廢棄物直接載送至合法之廢棄物處理場所處理，
      或者直接載運至符合「再利用」要件之合法機構進行再利
      用之分類處理，詎其竟全然無視上揭廢棄物清除許可證附
      表所明示「不得設置貯存場所及轉運站」之許可限制，猶
      悍然連續於上開租用之空地先後堆置面積廣達數千平方公
      尺之錐狀混合廢棄物，自行進行簡易分類，嚴重污染環境
      ，其顯然確有未依廢棄物清除許可文件內容貯存、清除廢
      棄物之行為無訛。
（二）關於事實二部分：
    (1)上開永勤公司自九十三年七、八月間起，至九十三年十月
      十五日為警查獲時止，以一車廢棄物處理費為一千至一千
      五百元之低價，連續多次以前揭鍋爐處理永勤公司所載運
      前來燃燒之混合廢棄物，迨至九十三年十月十五日上午八
      時三十分許，永勤公司再次將自彰化縣彰化市高信義皮膚
      科診所舊宅處清運之未經分類廢棄物（內含有廢棄木材、
      玻璃、大黴素注射液、勿嗽噴鎮咳劑、注射針筒、輸尿導
      管等建築、醫療廢棄物），載往金泰公司堆置燃燒時，旋
      為彰化縣警察局和美分局員警會同彰化縣環保局稽查人員
      到場查緝，並於上開燃燒鍋爐內查獲未能燃燒殆盡之燻黑
      瓶罐一節，業據證人即永勤公司僱用之司機戊○○於本院
      審理時到庭證述曾自九十三年七、八月間起，至九十三年
      十月十五日為警查獲時止，連續五、六次載運廢棄物前往
      金泰公司之鍋爐處燃燒等情，並據證人即稽查人員丙○○
      、丁○○於檢察官偵查中及本院審理時到庭結證查獲情節
      明確，復有彰化縣警察局和美分局九十三年十月十五日搜
      索扣押筆錄、扣押證明書、責付書、現場圖各一件、彰化
      縣環境保護局稽查隊九十三年十月十五日環境稽查工作紀
      錄一紙及攝有廢棄物內容包括藥袋、藥罐、破布、塑膠、
      針筒、玻璃、木材等混合廢棄物、鍋爐內尚留有未能燃燒
      殆盡之燻黑瓶罐廢棄物之現場照片八張附卷可稽，堪先認
      定。
    (2)次查金泰公司僅係以「展群公司」之名義，申請「合格再
      利用者身分」文件及提出「固定污染源鍋爐蒸氣產生程序
      設置許可證」申請案，並未領有廢棄物處理許可文件，以
      及永勤公司僅領有廢棄物「清除」許可文件，並未領有廢
      棄物「處理」許可文件一節，為被告乙○○、甲○○所不
      否認，並有彰化縣環境保護局九十三年五月十日彰環廢字
      第○九三○○一五五九四號函、九十三年六月二十八日彰
      環空字第○九三○○二○七九七號函、彰化縣政府九十三
      年十月二十日府授環空字第○九三○一八八一九五號函各
      一件、前揭彰化縣政府九一彰府廢清字第○○五○－Ｃ○
      一號廢棄物清除許可證及附表影本各一份在卷足憑，亦堪
      認定。
    (3)雖被告甲○○辯稱伊並不知運送至金泰公司燃燒之廢棄物
      有木材以外之廢棄物云云；其選任之辯護人為其利益辯護
      稱：被告甲○○領有廢棄物清除許可證，範圍包括一般性
      醫療廢棄物，並無不法云云；另被告乙○○辯稱：金泰公
      司僅係向永勤公司購買廢棄木材當材料供鍋爐試燒，並不
      知運送至金泰公司燃燒之廢棄物有木材以外之廢棄物云云
      。然查：被告甲○○經營永勤公司長期受託清除廢棄物，
      當然知悉廢棄物常被混合置放，若欲再利用其中之廢棄木
      材，必須送合法再利用機構進行分類，始能處理，此從其
      於事實一部分租用廣大空地堆置清運之大量廢棄物均屬混
      合廢棄物一情，益見其明；又依公民營廢棄物清除處理機
      構許可管理辦法第十八條規定，清理機構應與委託人訂定
      契約書，並檢具契約書副知主管機關，且契約書應記載廢
      棄物中間處理及最終處置之地點及數量，此有該辦法一份
      存卷可參，惟本件被告甲○○卻未代表永勤公司與金泰公
      司簽定任何處理廢棄物之契約，而實際處理廢棄物之處所
      亦與被告甲○○於偵查中所自陳最終處理機構為臺南縣鈴
      麗掩埋場或彰化縣溪州鄉焚化爐等處有別，足見被告甲○
      ○確係知悉金泰公司為一處未領有廢棄物處理許可文件之
      非法處理處所，惟欲降低清除成本而故意將所清除之混合
      廢棄物載往金泰公司非法處理無誤。又本件公訴人係指被
      告甲○○與乙○○所經營或任職之公司均未領有廢棄物「
      處理」許可文件而共同非法「處理」廢棄物，並非指被告
      甲○○不具「清除」廢棄物之權限，是選任辯護人前揭辯
      稱被告甲○○所經營之永勤公司領有廢棄物「清除許可證
      」，範圍包括一般性醫療廢棄物，並無不法云云，至多僅
      足以證明其「清運」廢棄物過程之行為合法，尚不足資為
      證明其後基於犯意聯絡所為之「處理」行為係屬合法，其
      理甚明。另被告乙○○於九十三年十二月二十三日偵查中
      業已供承一車收取一千元，核與被告甲○○於同日偵查中
      供稱其有付錢給乙○○處理廢棄物，以及證人即永勤公司
      僱用之司機戊○○於本院審理時證述確曾支付處理廢棄物
      之費用予金泰公司等情相符，此與被告乙○○嗣於本院審
      理時改以其係向永勤公司購買廢棄木材當材料供鍋爐試燒
      置辯，顯然矛盾。基上，渠等所辯，均核與客觀事證有間
      ，無從採信。
    (4)準此，被告甲○○所經營之永勤公司依法既僅領有「廢棄
      物清除許可證」，自僅能從事廢棄物之「清除」工作，詎
      其竟然為解省清運成本，逕將所清除之混合廢棄物，直接
      運送至未領有廢棄物處理許可文件之非法處所處理，而被
      告乙○○未領有廢棄物處理許可文件，竟仍假借申請「固
      定污染源鍋爐蒸氣產生程序設置許可證」之方式，於鍋爐
      試車階段，逕自收取處理費用而為清除廢棄物業者處理其
      所受託清除之廢棄物，產生含有惡臭之黑煙，造成嚴重之
      空氣污染，渠二人顯然確均有未領有廢棄物處理許可文件
      ，從事廢棄物處理之行為無訛。
    (5)又被告甲○○為永勤公司之負責人，此有永勤公司營利事
      業登記證一份存卷可據；另被告乙○○為金泰公司股東並
      擔任業務經理一節，為其所供承，並有透過財團法人金融
      聯合徵信中心查詢而得之金泰公司董監事及經理人名單一
      份附卷可佐，則永勤公司、金泰公司分別對其負責人即被
      告甲○○、從業人員即被告乙○○所為前揭因執行業務而
      非法處理廢棄物之犯行，自均須依法各負其法律責任，要
      屬當然。
（三）綜上所述，被告等人所辯各節，洵屬無據，渠等前揭犯行
      ，事證明確，均堪認定，應予依法論科。
二、核被告甲○○就前開事實一所為，係犯廢棄物清理法第四十
    六條第一項第四款後段之罪。被告甲○○、乙○○就前開事
    實二所為，均係犯廢棄物清理法第四十六條第一項第四款前
    段之罪。被告永勤公司、金泰公司就事實二部分，因其負責
    人甲○○、從業人員乙○○分別執行業務犯廢棄物清理法第
    四十六條第一項第四款前段之罪，而均應各依同法第四十七
    之規定科以該條之罰金。被告甲○○、乙○○就上開事實二
    所示未依廢棄物清理法規定領有廢棄物處理許可文件，從事
    廢棄物處理之犯行，互有犯意之聯絡及行為之分擔，皆為共
    同正犯。被告甲○○就前開事實一所為多次犯行，及被告乙
    ○○與甲○○就前開事實二所為多次犯行，各自時間緊接，
    犯罪構成要件相同，顯係分別基於概括犯意反覆為之，為連
    續犯，應各依刑法第五十六條規定，以一罪論，並分別加重
    其刑。被告甲○○就前開事實一、二所為犯行，犯意各別，
    行為互殊，犯罪構成要件有異，應予分論併罰。又被告乙○
    ○前曾因違反肅清煙毒條例等案件，經法院分別判處有期徒
    刑二年四月、七月、六月，經定應執行有期徒刑三年二月確
    定；另又因違反肅清煙毒條例等案件，經法院分別判處有期
    徒刑三年二月、五月、三月，其後經定應執行有期徒刑三年
    五月確定，二案經送監接續執行，於八十六年四月十五日縮
    短刑期假釋出監，其後於九十年一月二十二日假釋期滿未經
    撤銷而執行完畢一節，此有臺灣彰化地方法院檢察署刑案資
    料查註紀錄表、臺灣高等法院被告全國前案紀錄表在卷可稽
    ，其於五年內再犯有期徒刑以上之前揭違反廢棄物清理法罪
    行，應依刑法第四十七條之規定論以累犯，並遞加重其刑。
    爰審酌被告甲○○、乙○○二人之品行、智識程度，犯罪之
    動機、手段、目的，所得利益、所生危害，並參酌被告甲○
    ○經營之永勤公司原領有廢棄物之清除許可證，竟不知謹守
    許可範圍，恣意違法貯存、處理其所清運之廢棄物，另被告
    乙○○未領有廢棄物之處理許可證，竟思藉由金泰公司鍋爐
    試車之方式，收費處理他人清除之廢棄物，均造成地面及空
    氣之嚴重污染，影響環境衛生甚鉅，並造成生態難以回復之
    困境，且犯後猶飾詞圖卸，態度殊值非議等情，以及永勤公
    司、金泰公司就其負責人、從業人員上揭違法犯行所應負之
    責任程度等一切情狀，分別量處如主文所示之刑，被告甲○
    ○部分並定其應執行之刑，以資儆懲。
三、至於永勤公司就事實一部分，因其負責人甲○○執行業務犯
    廢棄物清理法第四十六條第一項第四款後段之罪，而亦應依
    同法第四十七之規定科以該條之罰金部分，因檢察官就此部
    分並未提起公訴（參見九十四年度偵字第二九○號起訴書）
    ，本院依法尚無從逕予審理，應由檢察官另行為適法之處理
    ；另臺灣彰化地方法院檢察署九十四年度偵字第七三六七號
    移送併辦部分，經查其併辦意旨書所載犯罪時間係於九十四
    年八月二十五日，距離前開事實二所載之犯罪時間相隔已超
    過十月有餘，且併案意旨書所載之犯罪行為係屬未領有「廢
    棄物清除許可證」而從事廢棄物「清除」業務，其與前揭事
    實二所認定之犯罪事實係屬未領有「廢棄物處理許可證」而
    從事廢棄物「處理」業務，亦屬有別，尚難認有何連續犯之
    裁判上一罪關係，本院依法亦無從逕予併案審理，應退回原
    移送併辦機關，由檢察官另行為適法之處理；又本件被告金
    泰公司所犯係專科罰金之案件，而被告金泰公司之代表人莊
    金恭，經本院合法傳喚，復無正當理由未到庭，爰依刑事訴
    訟法第三百零六條之規定，不待其陳述逕行判決，均附此敘
    明。
據上論斷，應依刑事訴訟法第二百九十九條第一項前段、第三百
零六條，廢棄物清理法第四十六條第一項第四款、第四十七條，
刑法第十一條前段、第二十八條、第五十六條、第四十七條、第
五十一條第五款，判決如主文。
本案經檢察官江孟芝到庭執行職務。
中    華    民    國    94    年    12    月    13    日
                  臺灣彰化地方法院刑事第三庭
                      審判長法官  李  進  清
                      法      官  王  昌  鑫
                      法      官  紀  佳  良
以上正本證明與原本無異。
如不服本判決，應於判決送達後10日內向本院提出上訴狀 (須附
繕本)。
告訴人或被害人對於判決如有不服具備理由請求檢察官上訴者，
其上訴期間之計算係以檢察官收受判決正本之日期為準。
中    華    民    國    94    年    12    月    20    日
                      書  記  官  張  木  松
附錄本案論罪科刑法條：
廢棄物清理法第46條第1項第4款、第47條
有下列情形之一者，處 1 年以上 5 年以下有期徒刑，得併科新
臺幣 3 百萬元以下罰金：
一  任意棄置有害事業廢棄物。
二  事業負責人或相關人員未依本法規定之方式貯存、清除、處
    理或再利用廢棄物，致污染環境。
三  未經主管機關許可，提供土地回填、堆置廢棄物。
四  未依第 41 條第 1 項規定領有廢棄物清除、處理許可文件，
    從事廢棄物貯存、清除、處理，或未依廢棄物清除、處理許
    可文件內容貯存、清除、處理廢棄物。
廢棄物清理法第47條
法人之負責人、法人或自然人之代理人、受僱人或其他從業人員
，因執行業務犯前二條之罪者，除處罰其行為人外，對該法人或
自然人亦科以各該條之罰金。
